【裁判字號】    98,訴,1266
【裁判日期】    980708
【裁判案由】    毒品危害防制條例
【裁判全文】
臺灣臺中地方法院刑事判決              98年度訴字第1266號
公  訴  人  臺灣臺中地方法院檢察署檢察官
被      告  乙○○
                      5號5樓.
                    （現另案於臺灣臺中監獄臺中分監執行）
選任辯護人  楊雯齡律師
上列被告因違反毒品危害防制條例案件，經檢察官提起公訴（98
年度偵字第4329、4862、5779號），本院判決如下：
    主    文
乙○○犯如附表所示之罪，均累犯，各處如附表主文所示之刑（
含主刑、從刑）。應執行有期徒刑拾玖年。扣案之海洛因壹包（
送驗淨重零點壹壹零肆公克，驗餘淨重零點壹零伍零公克）沒收
銷燬之；扣案之HYUNDAI 廠牌雙卡行動電話壹支、販賣毒品所得
新臺幣佰伍拾元及茶具壹組，均沒收之；未扣案之販賣毒品所
得合計新臺幣壹萬肆仟佰伍拾元，均沒收之，如全部或一部不
能沒收時，以其財產抵償之。
    犯罪事實
一、乙○○於民國89年間曾因偽造有價證券案件，經法院判處有
    期徒刑3 年4 月確定，於93年4 月8 日假釋付保護管束，甫
    於同年10月11日保護管束期滿未經撤銷而執行完畢。詎仍不
    知悔改，明知海洛因係毒品危害防制條例第2 條第2 項第1
    款所規定之第一級毒品，不得非法持有、販賣，竟基於意圖
    營利之販賣第一級毒品海洛因之犯意，以其所有HYUNDAI 廠
    牌雙卡行動電話1 支，內插門號卡00000000 00 號（向不知
    情之成年友人「阿正」所借用），作為販賣毒品之聯絡電話
    ，分別為下列販賣第一級毒品海洛因之犯行：
(一)、於97年10月19日上午8 時21分許、晚上8 時8 分許，乙○○
    以0000000000號之行動電話與綽號「大隻仔」之甲○○持用
    之0000000000號行動電話聯絡購毒事宜後，雙方約在晚上9
    時許，在臺中縣大里市○○路附近的加油站，以新臺幣（下
    同）2000元之價格，販賣1 小包第一級毒品海洛因予甲○○
    。
(二)、於97年10月22日下午6 時40分許、晚上10時19分許、晚上10
    時25分許，甲○○以上開0000000000號行動電話與乙○○上
    開0000000000號行動電話聯絡購毒事宜後，雙方在當日晚上
    11時許，在前開加油站，乙○○以2000元之價格，販賣1 小
    包第一級毒品海洛因予甲○○。
(三)、於97年11月12日上午8 時45分許、8 時58分許，甲○○以上
    開0000000000號行動電話與乙○○上開0000000000號行動電
    話聯絡購毒事宜後，當日上午9 時許，在前揭同一加油站，
    乙○○以1000元之價格，販賣1 小包第一級毒品海洛因予甲○○。
(四)、於98年1 月27日下午1 時23分許，乙○○以上開0000000000
    號行動電話與戊○○持用之門號0000000000號行動電話聯絡
    後，在大里市○○路上黃昏市場旁公園，以1000元之價格，
    販賣1 小包第一級毒品海洛因予戊○○。
(五)、於98年1 月30日下午2 時36分許，乙○○以上開0000000000
    號行動電話與戊○○持用之門號0000000000號行動電話聯絡
    後，在前開公園，以1000元之價格，販賣1 小包第一級毒品
    海洛因予戊○○。
(六)、於98年2 月1 日下午4 時43分許，乙○○以上開0000000000
    號行動電話與戊○○持用之門號0000000000號行動電話聯絡
    後，在前開公園，以2000元之價格，販賣2 小包第一級毒品
    海洛因予戊○○。
(七)、於98年2 月10日下午7 時39分許，乙○○以上開0000000000
    號行動電話與戊○○持用之門號0000000000號行動電話聯絡
    後，在前開公園，以2000元之價格，販賣2 小包第一級毒品
    海洛因予戊○○。
(八)、於97年12月28日晚上7 時許，乙○○以上開0000000000號行
    動電話與丙○○持用之門號0000000000號行動電話聯絡後，
    在大里市○○路上之某九九大賣場前，以1000元之價格，販
    賣1 小包第一級毒品海洛因予丙○○。
(九)、於98年2 月8 日下午1 時20分許，乙○○以上開0000000000
    號之行動電話與丙○○使用之00-00000000 號室內電話聯絡
    後，在前開九九大賣場前，以500 元之價格，販賣1 小包第
    一級毒品海洛因予丙○○。
(十)、於98年2 月9 日晚上8 時15分許，乙○○以上開0000000000
    號之行動電話與丙○○使用之00-00000000 號室內電話聯絡
    後，在前開九九大賣場前，以850 元之價格，販賣1 小包第
    一級毒品海洛因予丙○○。
(十一)、於98年2 月10日下午1 時10分許，乙○○以上開0000000000
    號之行動電話與丙○○使用之00-00000000 號室內電話聯絡
    後，在前開九九大賣場前，以1000元之價格，販賣1 小包第
    一級毒品海洛因予丙○○。
(十二)、於98年2 月11日上午10時48分許，乙○○以上開0000000000
    號之行動電話與丙○○使用之00-00000000 號室內電話聯絡
    購毒事宜後，在前開九九大賣場旁的麥當勞前，以350 元加
    1 組茶具之價格，販賣1 小包第一級毒品海洛因予丙○○。
    待2 人毒品交易完畢，在旁埋伏警方隨上前查緝，於同日上
    午10時50分許，在大里市○○路與中興路口查獲丙○○，並
    當場起獲丙○○剛向乙○○購買之1 小包第一級毒品海洛因
    （送驗淨重0.1104公克，驗餘淨重0.1050公克）。繼警方持
    本院核發之搜索票，並經乙○○同意，至乙○○位於大里市
    ○○里○○○街2 號2 樓（203 室）住處搜索，當場扣得乙○○販賣海洛因予丙○○所收取之現金350 元、茶具1 組、
    上開HYUN DAI廠牌雙卡行動電話1 支、門號卡0000000000、
    00000000 00 號各1 張及乙○○供自己施用，與本案販毒無
    涉之之第一級毒品海洛因3 小包（含袋重4.28公克）、電子
    磅秤1 臺、夾鏈帶1 包。
二、案經臺灣臺中地方法院檢察署檢察官指揮行政院海岸巡防署
    海岸巡防總局中部地區巡防局及臺中市警察局分別報請臺灣
    臺中地方法院檢察署檢察官偵查起訴。
    理    由
一、對證據能力之說明：
(一)、按刑事被告之詰問權，係指訴訟上被告有在審判庭盤詰證人
    之權利；偵查中檢察官訊問證人，旨在蒐集被告犯罪證據，
    以確認被告嫌疑之有無及內容，與審判中透過當事人之攻防
    ，經由詰問程序調查證人以認定事實之性質及目的有別。偵
    查中辯護人僅有在場權及陳述意見權，刑事訴訟法第245 條
    第2 項前段規定甚明，檢察官訊問證人並無必須傳喚被告使
    其得以在場之規定，同法第248 條第1 項前段雖規定「如被
    告在場者，被告得親自詰問」，亦僅賦予該在場被告於檢察
    官訊問證人時得親自詰問證人之機會而已，被告如不在場，
    殊難期有親自詰問之可能。此項未經被告詰問之被告以外之
    人於偵查中向檢察官所為之陳述，依刑事訴訟法第159 條第
    1 項、第159 條之1 第2 項之規定，除顯有不可信之例外情
    況外，原則上為「法律規定得為證據」之傳聞例外，依其文
    義解釋及立法理由之說明，並無限縮於檢察官在偵查中訊問
    證人之程序，應已給予被告或其辯護人對該證人行使反對詰
    問權者，始有證據能力之可言。為保障被告之反對詰問權，
    並與現行法對傳聞例外所建構之證據容許範圍求其平衡，證
    人在偵查中雖未經被告之詰問，倘被告於審判中已經對該證
    人當庭及先前之陳述進行詰問，即已賦予被告對該證人詰問
    之機會，則該證人於偵查中之陳述即屬完足調查之證據，而
    得作為判斷之依據（最高法院97年度臺上字第405 號判決要
    旨參照）。本案證人戊○○、丙○○已於本院98年5 月27日
    審理時，基於證人地位、經合法具結，並在賦予被告乙○○
    對質詰問機會之情形下為證述，且渠等在本院均證述，先前
    於偵查中之證詞，並未有遭強暴、脅迫等不正方法取供之情
    形，均係依渠等自由意識下所為之證述無訛，則證人戊○○
    、丙○○於偵查中之陳述已屬完足調查之證據，自具有證據
    能，得作為本件憑斷之論據。至於證人馮慧玲於偵查中之證
    述內容，被告已捨棄傳喚，其證詞亦具有證據能力。
(二)、又按被告以外之人於審判外之言詞或書面陳述，除法律有規
    定者外，不得為證據；被告以外之人於偵訊中向檢察官所為
    之陳述，除顯有不可信之情況者外，得為證據，刑事訴訟法
    第159 條第1 項、第159 條之1 第2 項分別定有明文。本案
    證人甲○○於檢察官偵查時以證人身分作證，證述被告有販
    毒情事甚明，經檢察官告以具結之義務及偽證之處罰後，已
    具結而擔保其證述之真實性，且無證據顯示渠係遭受強暴、
    脅迫、詐欺、利誘等外力干擾情形，或在影響其心理狀況致
    妨礙其自由陳述等顯不可信之情況下所為，足認符合「經證
    明具有可信之特別情況」、「證明犯罪事實之存否所必要」
    兩項要件，則上揭證人於偵訊時之陳述既無顯不可信之情況
    ，雖經本院傳喚未到庭，嗣又拘提無著，依前開說明，仍有
    證據能力。
二、訊據被告雖承認有於前揭地點交付上開金額之毒品海洛因予
    證人甲○○、戊○○及丙○○之事實，惟矢口否認涉有販賣
    海洛因之犯行，辯稱：伊並未販賣海洛因，僅係與甲○○、
    戊○○及丙○○合資購買毒品。98年2 月11日為警查獲那次
    ，伊並沒有要收受丙○○之茶具，亦不知道丙○○在茶具裡
    面有放現金，當時伊是要免費送該包海洛因予丙○○施用云
    云。
三、惟查：被告雖以前詞為辯，然被告確有於前揭時、地分別販
    售海洛因予證人甲○○、戊○○及丙○○之事實，業據：
(一)、證人甲○○於偵查中具結證稱：「（問：你有無跟乙○○購
    買海洛因？）有」、「我是用我的0955這支電話打給乙○○
    的09 30 這支電話」、「（問：《提示0000-000000 與0000
    -00000 0於97年10月19日8 時21分、20時8 分通訊監察譯文
    》這兩通電話是何意思？）這是我要跟乙○○購買海洛因的
    意思，2 碗麵是2000元的意思，這次有交易成功，交易時間
    約當天晚上9 點，地點在大里市○○路的加油站交易，我買
    2000元1 包海洛因，是乙○○親自交給我的，是一手交錢一
    手交貨」、「（問：《提示0000-000000 與0000-000000 於
    97年10月22日18時40分、22時19分、22時25分通訊監察譯文
    》這3 通電話是何意思？）這是我要跟乙○○購買海洛因的
    意思，這次有交易成功，交易時間約當天晚上11時，地點在
    大里市○○路的同一個加油站交易，我買2000元1 包海洛因
    ，是乙○○親自交給我的，是一手交錢一手交貨」、「（問
    ：《提示0000-000000 與0000-000000 於97年11月12日8 時
    45分、8 時58分通訊監察譯文》這2 通電話是何意思？）這
    是我要跟乙○○購買海洛因的意思，這次有交易成功，交易
    時間約當天早上9 時，地點在大里市○○路的同一個加油站
    交易，我買1000元1 包海洛因，是乙○○親自交給我的，是
    一手交錢一手交貨」、「（問：這3 次妳是單純跟乙○○購
    買海洛因或是請乙○○幫你調貨或是你跟他合資購買？）我
    知道他那邊有海洛因，他拿海洛因給我，我拿錢給他，是我
    跟他買的」等語綦詳（見98年度偵字第4329號偵查卷第45、
    46頁）。
(二)、證人戊○○於偵查中具結證稱：「我曾經跟他（指被告）買
    過4 、5 次海洛因」、「（問：《提示00000000與0000-000
    000 電話於98年2 月10日19時39分及0000-000000 與0000-0
    00000 電話於同日20時5 分之通訊監察譯文》這兩通電話是
    否你跟乙○○購買毒品海洛因的紀錄？）是的，是我打電話
    給乙○○，2 就是2000元的意思，交易地點在大里市○○路
    的黃昏市場旁邊的公園，我當場交2000元給他，他當場給我
    1 包海洛因」、「（問：《提示0000-000000 與0000-00000
    0 電話於98年1 月27日13時23分通訊監察譯文》這通電話是
    何意思？）乙○○問我是不是快到了，這次也有跟他買海洛
    因，地點也是在同樣的公園，這次我買1000元，我是當場給
    他1000元，他當場給我1 包海洛因」、「（問：《提示0000
    -000000 與0000-000000 電話於98年1 月30日14時36分通訊
    監察譯文》這通電話是何意思？）這次他要出門了，叫我趕
    快過去，用1個是指買1000元，地點也是在同樣的公園，這
    次我買1000元，我是當場給他1000元，這次我忘記他是當場
    給我1包海洛因或是去繞一圈後才拿給我，繞一圈約20分鐘
    到30分鐘，反正他就是有給我1 包海洛因」、「（問：《提
    示0000-000000 與0000-000000 電話於98年2 月1 日16時43
    分通訊監察譯文）這通電話是何意思？）這也是一樣，多1
    個是指多買1000元的海洛因，就是指買2000元，地點也是在
    同樣的公園，這次我買2000元，我是當場給他2000元，這次
    我忘記他是當場給我1包海洛因或是去繞一圈後才拿給我，
    繞一圈約20分鐘到30分鐘，反正他就是有給我1 包海洛因」
    、「（問：你是單純跟乙○○購買毒品或是請他幫你調貨或
    是與他合資購買？）我是單純跟他購買」、「（問：既然你
    是單純跟他買，為何在警局說是請他幫你買？）因為他不讓
    我知道他有在賣，他跟我拿錢後，有時候會說是幫我調，實
    際上我就是拿錢給他，他交毒品給我，我不管他毒品怎麼來
    」等語（見98年度偵字第4862號偵查卷第36至38頁），已證
    實證人戊○○確有向被告購買海洛因之情事，灼為甚明；嗣
    於本院審理時到庭具結證述：「（問：你在警局、偵查中所
    作的筆錄是否實在？）均實在」、「（問：98年2 月10日你
    在警、偵訊中都稱是向被告購買兩千元的海洛因，但你在警
    詢中是兩包，在偵查中說是一包，到底是一包還是兩包？）
    1000元的兩包，我在偵查中說一包，應該是記錯了，所以總
    共是買兩千元沒有錯」、「（問：你購買海洛因，是否撥打
    被告所使用的0000000000號行動電話？）應該是這支沒有錯
    」、「（問：98年2 月1 日你稱向被告購買2000元的海洛因
    ，譯文裡面有說「多一啦」，這一次是1000元的兩包，還是
    20 00 元的一包？）也是交給我1000元的兩包」、「（問：
    提示偵卷第28頁監察譯文，你有蓋指印的，是否是你與被告
    的通話內容？）是的。98年1 月27日買1000元，98年1 月30
    日是買1000元，98年2 月1 日及98年2 月10日都是買1000元
    兩包，地點都是在大里市○○路黃昏市場旁的公園」等語明
    確（見本院卷第141 至142 頁），足認被告確有上開4 次販
    賣海洛因之行為無疑。雖證人戊○○於本院審理時曾又改稱
    ：其係請被告幫忙購買海洛因云云，惟證人戊○○同時亦證
    稱，伊向被告購買毒品時，錢跟毒品都只有跟被告接觸，伊
    不清楚被告係用多少錢向上游購毒，亦不知道被告合資時，
    究係出資多少，只知伊拿1000元給被告，被告就會拿1000元
    之海洛因給伊等情明確（見本院卷第140 頁），足認所稱合
    資云云，核與一般人合資前會先講明合資之金額、數量等之
    常情不符，況證人戊○○於偵查中曾證述並非合資購買甚為
    明確，足認證人戊○○事後翻異前詞，乃迴護之詞，顯不足
    採。
(三)、證人丙○○於偵查中具結證稱：「（問：今天警察在你身上
    查獲的1 小包海洛因是如何來的？）跟阿風（指被告）購買
    的」、「（問：是如何跟他買的？）用350 元及1 組茶具組
    購買」、「我是用我的00000000電話連絡乙○○使用的0000
    -000000 電話」、「（問：你電話中如何講？）我說我有40
    0 元，還有1 組茶組不錯，麻煩一下，他就知道就是要跟他
    買海洛因」、「（問：為何你今天實際只交給他350 元？）
    因為我加油身上只剩下350 元」、「（問：《提示00000000
    與0000000000）電話於98年2 月11日10時16分通訊監察譯文
    》你說的是否這通電話？）是的」、「（問：你跟乙○○購
    買過幾次海洛因？）我記得有5 次」、「（問：今天是在何
    處交易？）大里九九大賣場旁邊的麥當勞」、「（問：是否
    一手交錢一手交貨？）我拿茶組和350 元給乙○○，乙○○
    拿海洛因給我，我騎機車一段路就被警方攔下，警察要我把
    東西拿出來，我就將海洛因拿出來給警察，我就承認」、「
    （問：《提示0000-000000 與0000-000000 電話於97年12月
    28日16時29分通訊監察譯文》這通電話是什麼意思？）是我
    打電話跟乙○○買1000元海洛因，地點一樣是在麥當勞，買
    1000元海洛因，是一手交錢一手交貨。九九賣場跟麥當勞是
    接在一起」、（問：《提示0000-000000 與00000000電話於
    98年2 月10日12時24分、57分通訊監察譯文》這二通電話是
    什麼意思？）這通是我要跟他買海洛因，足的一是指我要跟
    他買1000元的海洛因，地點也是在九九賣場，是一手交錢一
    手交貨」、「（問：《提示0000-000000 與00000000電話於
    98年2 月9 日9 時53分通訊監察譯文》這通電話是什麼意思
    ？）這是跟他購買850元的海洛因，地點一樣都在九九賣場
    ，也是一手交錢一手交貨」、「（問：《提示0000-000000
    與00000000電話於98年2 月8 日11時47分通訊監察譯文》這
    通電話是什麼意思？）這是跟他購買500元的海洛因，地點
    一樣都在九九賣場，也是一手交錢一手交貨」、「（問：這
    通電話你在警局為何說是買1000元？）實際上我買500 元，
    因為我不夠錢」、「（問：你是單純跟乙○○購買毒品或是
    請他幫你調貨或與他合資購買？）我是單純跟他購買」等語
    綦詳（見他字卷第7 至9 頁），足見證人丙○○對被告於何
    時、何地販售海洛因之行為證述甚明，核與證人馮慧玲於偵
    查中證稱：丙○○載伊到大里九九大賣場，伊看到1 台豐田
    黑色車子之副駕駛座搖下車窗，丙○○拿茶組跟350 元去換
    海洛因施用等情相符。嗣證人丙○○於本院審理時雖改稱係
    與被告合資購買，偵查中係會錯意，譯文中所述有些係還被
    告錢云云，然偵查中檢察官訊問時問題係使用選項，而證人
    丙○○回答單純跟被告購買毒品甚為明確，並無會錯意之可
    能，且證人丙○○所稱欠錢之原因係交保、租屋費用云云（
    見本院卷第135 頁），與被告先前所述係一起購毒所欠云云
    （見他字卷第12頁），顯有不同，足認證人丙○○於本院審
    理時之證詞乃故為迴護之詞，尚不足採。
(四)、上開證人甲○○、戊○○及丙○○於偵查中之證詞，核與卷
    附之通聯譯文（見98年度偵字第4329號偵查卷第36、37頁；
    98年度偵字第4862號偵查卷第27、28頁；警卷第51、75、76
    頁）、通聯調閱查詢單、通訊監察書及查獲現場照片相符，
    又證人丙○○於98年2 月11日為警查獲時所查扣之白色粉末
    1 包，經送行政院衛生署草屯療養院鑑定結果，確含有第一
    級毒品海洛因成分（送驗淨重0.1104公克、驗餘淨重0.1050
    公克），有該院98年2 月20日草療鑑字第0980200195號鑑定
    書乙份在卷可參（見98年度偵字第5779號偵查卷第52頁），
    此外，復有HYUN DAI廠牌雙卡行動電話1 支及0000-000000
    號SIM 卡1 張扣案可佐，益徵上開證人等之證詞，足堪採信
    。
四、又查，本件雖無從得知被告販賣如犯罪事實欄所示之12次第
    一級毒品海洛因時，其購入海洛因之確實價格，及是否確有
    低買高賣之營利情事，惟販賣第一級毒品海洛因屬違法行為
    ，非可公然為之，販賣者販入後可任意分裝增減其分量再行
    出售，每次交易之價格、數量，亦隨時依交易對象、當時行
    情而變動，縱或出售之價格較低，亦非當然無營利意圖，即
    便為相同價格，因份量較少亦能從中獲利，除經坦承犯行並
    供明販入、賣出確實價量外，委難查得實情，復無法查獲其
    上手，更難查悉有無從中獲利，是除非別有事證足認係按同
    一價量委買或轉售，確未牟利外，尚難據此即認販賣之證據
    有所未足，否則將造成知過坦承者難辭重典，飾詞否認者反
    得僥倖，而失情理之平。且按一般民眾均知政府對毒品之查
    禁森嚴，重罰不予寬貸，衡情倘非有利可圖，絕無平白甘冒
    被嚴查重罰之高度風險之理，從而，舉凡其有償交易，除足
    反證其確係另基於某種非營利本意之關係外，尚難因無法查
    悉其販入價格，作為是否高價賣出之比較，諉無營利之意思
    阻卻販賣犯行之追訴（最高法院84年度第3 次刑事庭會議決
    議意旨參照）。查被告如犯罪事實欄所示之12次販賣海洛因
    予甲○○、戊○○、丙○○之犯行，其與證人即購買海洛因
    之甲○○、戊○○、丙○○並非至親，倘無從中賺取差價或
    投機貪圖小利，豈有屢屢甘冒重典依購入價格轉售之理？是
    其販入之價格必較其出售之價格為低，而有從中賺取買賣價
    差牟利之意圖，應屬合理認定。綜上所述，本件事證已臻明
    確，被告上揭販賣第一級毒品之犯行，均堪予認定，應予依
    法論科。
五、論罪科刑之理由：
(一)、按販賣毒品之所謂販賣行為，係行為人基於營利之目的，而
    販入或賣出毒品而言。販賣毒品者，其主觀上須有營利之意
    圖，且客觀上有販賣之行為，即足構成，至於實際上是否已
    經獲利，則非所問。即於有償讓與他人之初，係基於營利之
    意思，並著手實施，而因故無法高於購入之原價出售，最後
    不得不以原價或低於原價讓與他人時，仍屬販賣行為。必也
    始終無營利之意思，縱以原價或低於原價有償讓與他人，方
    難謂為販賣行為，而僅得以轉讓罪論處（最高法院93年度臺
    上字第1651號判決意旨參照）。查，被告出售毒品海洛因予
    證人等，當具有營利之意圖，已見前述。核被告所為，就上
    開犯罪事實欄一(一)至(十二)部分，均係犯毒品危害防制條例第4
    條第1 項之販賣第一級毒品罪（被告行為後，毒品危害防制
    條例第4 條第1 項「製造、運輸、販賣第一級毒品者，處死
    刑或無期徒刑；處無期徒刑者，得併科新臺幣1000萬元以下
    罰金」之規定，雖已於98年5 月20日公布修正為「製造、運
    輸、販賣第一級毒品者，處死刑或無期徒刑；處無期徒刑者
    ，得併科新臺幣2000萬元以下罰金」，惟依該條例第36條規
    定自公布後6 個月施行，尚不生比較適用之問題）。又被告
    販賣毒品海洛因前，其持有毒品之低度行為，為持有後進而
    販賣之高度行為所吸收，不另論持有毒品罪。
(二)、被告所犯12次販賣第一級毒品之行為，犯意各別，行為互殊
    ，應予分論併罰。
(三)、被告前於89年間曾因偽造有價證券案件，經法院判處有期徒
    刑3 年4 月確定，於93年4 月8 日假釋付保護管束，甫於同
    年10月11日保護管束期滿未經撤銷而執行完畢，有臺灣高等
    法院被告前案紀錄表在卷可按，其於5 年以內故意再犯本件
    有期徒刑以上之罪，均為累犯，除販賣第一級毒品罪因法定
    本刑為「死刑、無期徒刑」依法不得加重外，就其他販賣第
    一級毒品罪（即併科之罰金刑部分）部分，均應依刑法第47
    條第1 項規定，加重其刑。
(四)、又毒品危害防制條例第4 條第1 項之罪，其法定刑為「死刑
    、無期徒刑」，刑度甚重。然同為販賣第一級毒品之人，其
    原因動機不一，犯罪情節未必盡同，或有大盤毒梟者，亦有
    中、小盤之分，甚或僅止於吸毒者友儕間為求互通有無之情
    形亦所在多有，其販賣行為所造成危害社會之程度自屬有異
    ，法律科處此類犯罪，所設之法定最低本刑卻不可謂不重。
    為達懲儆被告，並可達防衛社會之目的者，自非不可依客觀
    之犯行與主觀之惡性二者加以考量其情狀，是否有可憫恕之
    處，適用刑法第59條之規定酌量減輕其刑，期使個案裁判之
    量刑，能斟酌至當，符合比例原則。考量被告販賣第一級毒
    品，對象、數量及所得非多，足見其非販賣毒品之大、中盤
    商，就全部犯罪情節觀之，尚非重大惡極，相較於長期、大
    量販賣毒品之真正毒梟而言，其對社會秩序與國民健康之危
    害，顯然較不成比例，倘科以最輕之法定本刑無期徒刑，未
    免過苛，且無從與真正長期、大量販毒之惡行區別，是本院
    衡其犯罪情狀，認被告若科以最輕本刑無期徒刑，仍屬過重
    ，在客觀上應足以引起一般人之同情，確有法重情輕之失衡
    情狀，爰依刑法第59條之規定，就其所犯販賣第一級毒品罪
    部分，各予以酌量減輕其刑，並就加重之部分，依法先加重
    其刑後減輕之。
(五)、爰審酌被告為圖私利販賣毒品，所為係屬戕害他人健康之行
    為，違反國家禁令，助長社會上施用毒品之不良風氣，使施
    用毒品者為籌措購毒金額，可能作奸犯科、鋌而走險，對社
    會治安所生之危害甚鉅，又販賣次數有12次之多，惟每次販
    賣之數量、所得非多，及犯罪後猶否認犯行，未見悔意之犯
    後態度等一切情狀，分別量處如主文所示之刑，並定其應執
    行刑，以示懲儆。
(六)、又刑罰法令關於沒收之規定，兼採職權沒收主義與義務沒收
    主義。而毒品危害防制條例第18條第1 項前段之規定屬絕對
    義務沒收，不問屬於犯人與否或有無查扣，均應宣告沒收（
    最高法院97年度729 、1163、1612、2160、3915號判決意旨
    參照）。經查，如上開犯罪事實欄一(十二)所示，被告於98年2
    月11日上午10時48分許許，販賣予丙○○海洛因1 包，旋於
    同日上午10時4540分許，丙○○尚未及施用，即遭警當場查
    扣上開海洛因1 包（送驗淨重0.1104公克，驗餘淨重0.1050
    克），此包海洛因，應依毒品危害防制條例第18條第1 項前
    段規定予以宣告沒收銷燬之。本案扣案之HYUNDAI 廠牌雙卡
    行動電話1 支，為被告所有，供本案販毒聯絡使用，業據被
    告供承在卷，應依毒品危害防制條例第19條第1 項規定，在
    各次犯行之論罪科刑主文項下分別予以諭知沒收。又扣案之
    門號卡00 000000000並非被告所有；扣案之門號卡00000000
    00號非供本案販毒聯絡使用，業據被告供明在卷，自不得予
    以宣告沒收。至另扣案之海洛因3 小包（含袋重4.28公克）
    、電子磅秤1 臺、夾鏈帶1 包，係供被告自己施用毒品使用
    之物，尚與本案販毒無涉，亦不得予以宣告沒收。
(七)、又按毒品危害防制條例第19條第1 項規定「犯第4 條至第9
    條、第12條、第13條或第14條第1 項、第2 項之罪者，其供
    犯罪所用或因犯罪所得之財物，均沒收之，如全部或一部不
    能沒收時，追徵其價額或以其財產抵償之」。是本件被告販
    賣毒品所得如附表一編號12所示之現金350 元及茶具1 組，
    業據扣案，應予以宣告沒收之；如附表一編號1 至11所示合
    計為14350 元，雖未據扣案，仍均應依毒品危害防制條例第
    19條第1 項之規定，宣告沒收之，並均諭知如全部或一部不
    能沒收時，以其財產抵償之。
據上論斷，應依刑事訴訟法第299 條第1 項前段，毒品危害防制
條例第4 條第1 項、第18條第1 項前段、第19條第1 項，刑法第
11條、第47條第1 項、第59條、第51條第5 款，判決如主文。
本案經檢察官丁○○到庭執行職務
中    華    民    國    98    年    7     月    8     日
                  刑事第十庭  審判長法  官  李雅俐
                                    法  官  王世華
                                    法  官  蔡美華
以上正本證明與原本無異。
如不服本判決應於收受判決後10日內向本院提出上訴書狀，並應
敘述具體理由；其未敘述上訴理由者，應於上訴期間屆滿後20日
內向本院補提理由書（均須按他造當事人之人數附繕本）「切勿
逕送上級法院」。
                                    書記官  張皇清
中    華    民    國    98    年    7     月    8     日
附錄本案論罪科刑法條全文
毒品危害防制條例第4條第1項
製造、運輸、販賣第一級毒品者，處死刑或無期徒刑；處無期徒
刑者，得併科新臺幣一千萬元以下罰金。
附表：
1.犯罪事實：如犯罪事實欄一(一)所示部分：
  主文：乙○○販賣第一級毒品，累犯，處有期徒刑拾伍年玖月
        。扣案之HYUNDAI 廠牌雙卡行動電話壹支沒收；未扣案
        之販賣毒品所得新臺幣貳仟元沒收之，如全部或一部不
        能沒收時，以其財產抵償之。
2.犯罪事實：如犯罪事實欄一(二)所示部分：
  主文：乙○○販賣第一級毒品，累犯，處有期徒刑拾伍年玖月
        。扣案之HYUNDAI 廠牌雙卡行動電話壹支沒收；未扣案
        之販賣毒品所得新臺幣貳仟元沒收之，如全部或一部不
        能沒收時，以其財產抵償之。
3.犯罪事實：如犯罪事實欄一(三)所示部分：
  主文：乙○○販賣第一級毒品，累犯，處有期徒刑拾伍年捌月
        。扣案之HYUNDAI 廠牌雙卡行動電話壹支沒收；未扣案
        之販賣毒品所得新臺幣壹仟元沒收之，如全部或一部不
        能沒收時，以其財產抵償之。
4.犯罪事實：如犯罪事實欄一(四)所示部分：
  主文：乙○○販賣第一級毒品，累犯，處有期徒刑拾伍年捌月
        。扣案之HYUNDAI 廠牌雙卡行動電話壹支沒收；未扣案
        之販賣毒品所得新臺幣壹仟元沒收之，如全部或一部不
        能沒收時，以其財產抵償之。
5.犯罪事實：如犯罪事實欄一(五)所示部分：
  主文：乙○○販賣第一級毒品，累犯，處有期徒刑拾伍年捌月
        。扣案之HYUNDAI 廠牌雙卡行動電話壹支沒收；未扣案
        之販賣毒品所得新臺幣壹仟元沒收之，如全部或一部不
        能沒收時，以其財產抵償之。
6.犯罪事實：如犯罪事實欄一(六)所示部分：
  主文：乙○○販賣第一級毒品，累犯，處有期徒刑拾伍年玖月
        。扣案之HYUNDAI 廠牌雙卡行動電話壹支沒收；未扣案
        之販賣毒品所得新臺幣貳仟元沒收之，如全部或一部不
        能沒收時，以其財產抵償之。
7.犯罪事實：如犯罪事實欄一(七)所示部分：
  主文：乙○○販賣第一級毒品，累犯，處有期徒刑拾伍年玖月
        。扣案之HYUNDAI 廠牌雙卡行動電話壹支沒收；未扣案
        之販賣毒品所得新臺幣貳仟元沒收之，如全部或一部不
        能沒收時，以其財產抵償之。
8.犯罪事實：如犯罪事實欄一(八)所示部分：
  主文：乙○○販賣第一級毒品，累犯，處有期徒刑拾伍年捌月
        。扣案之HYUNDAI 廠牌雙卡行動電話壹支沒收；未扣案
        之販賣毒品所得新臺幣壹仟元沒收之，如全部或一部不
        能沒收時，以其財產抵償之。
9.犯罪事實：如犯罪事實欄一(九)所示部分：
  主文：乙○○販賣第一級毒品，累犯，處有期徒刑拾伍年柒月
        。扣案之HYUNDAI 廠牌雙卡行動電話壹支沒收；未扣案
        之販賣毒品所得新臺幣伍佰元沒收之，如全部或一部不
        能沒收時，以其財產抵償之。
10.犯罪事實：如犯罪事實欄一(十)所示部分：
  主文：乙○○販賣第一級毒品，累犯，處有期徒刑拾伍年捌月
        。扣案之HYUNDAI 廠牌雙卡行動電話壹支沒收；未扣案
        之販賣毒品所得新臺幣捌佰伍拾元沒收之，如全部或一
        部不能沒收時，以其財產抵償之。
11.犯罪事實：如犯罪事實欄一(十一)所示部分：
  主文：乙○○販賣第一級毒品，累犯，處有期徒刑拾伍年捌月
        。扣案之HYUNDAI 廠牌雙卡行動電話壹支沒收；未扣案
        之販賣毒品所得新臺幣壹仟元，應沒收之，如全部或一
        部不能沒收時，以其財產抵償之。
12.犯罪事實：如犯罪事實欄一(十二)所示部分：
  主文：乙○○販賣第一級毒品，累犯，處有期徒刑拾伍年捌月
        。扣案之海洛因壹包（送驗淨重零點壹壹零肆公克，驗
        餘淨重零點壹零伍零公克）沒收銷燬之；扣案之HYUNDA
        I 廠牌雙卡行動電話壹支、販賣毒品所得新臺幣佰伍
        拾元及茶具壹組，均沒收之。


司法院資訊處製作；財團法人民間司法改革基金會備份。
